最高法院刑事判決　　　　　　九十六年度台上字第四四二七號
上　訴　人　甲○○
選任辯護人　李文偉律師
上列上訴人因違反毒品危害防制條例案件，不服台灣高等法院台
中分院中華民國九十三年十二月八日第二審判決（九十三年度上
重訴字第四三號，起訴案號：台灣南投地方法院檢察署九十二年
度偵字第三三九五、三六六八號），提起上訴，本院判決如下：
    主  文
上訴駁回。
    理  由
按刑事訴訟法第三百七十七條規定，上訴於第三審法院，非以判
決違背法令為理由，不得為之。是提起第三審上訴，應以原判決
違背法令為理由，係屬法定要件。如果上訴理由書狀並未依據卷
內訴訟資料，具體指摘原判決不適用何種法則或如何適用不當，
或所指摘原判決違法情事，顯與法律規定得為第三審上訴理由之
違法情形，不相適合時，均應認其上訴為違背法律上之程式，予
以駁回。本件上訴人甲○○上訴意旨略稱：(一)、原審採用證人簡
文彥（業經第一審法院判刑確定）之警詢筆錄，作為認定上訴人
犯販賣第一級毒品罪之依據，微論此屬審判外陳述，原判決予以
採納，有違刑事訴訟法第一百五十九條之傳聞證據排除規定；且
其內容「顛三倒四、疵瑕百出」，原判決逕以簡某「因無力購買
毒品，轉而與甲○○共同販賣毒品之情狀，足認其偵查中所述為
真」為由，予以採信，罔顧「吸食毒品與販賣毒品並無必然之牽
連關係」，顯違論理法則，並有乏證據卻推定犯罪之違法；況依
簡某所述者以觀，實無關於其與上訴人電話通聯之門號供述，原
判決誤將另證人吳協宙及陳鴻昱所供之門號混採，難認無認定事
實不憑證據之違誤，尤以吳、陳二人之警詢證言，原審查證後認
為不實，則所言上訴人持用電話門號「已無所附麗」，當認該電
話「無實際上存在」，原判決採為認定之依據，自「屬採證違法
」。(二)、吳協宙在警詢時已供明：伊在民國九十二年八月「初」
某日，撥打綽號「鴨公」之張啟江（已經第一審法院判刑確定）
持用之0000000000號電話購買毒品等語，原判決竟認
定該電話係上訴人於同年月「二十三日」交給張啟江；倘上訴人
確與張啟江約定以四、六分帳，上訴人分取六成，則所得者當為
六之倍數，然原判決卻認定自張啟江身上查獲之新台幣（下同）
一萬六千九百元屬上訴人販賣海洛因所得之價款，而不採信張啟
江所述二人係合資購買海洛因之供詞，並於未查獲任何一般毒品
販賣者常有之磅秤、大小型塑膠袋等物，所謂之現場照片，未見
有上訴人與張啟江一手交錢、一手交貨之情形下，遽行認定上訴
人夥同張啟江一起販賣毒品，皆有認定事實不憑證據、違反論理
法則、違悖證據裁判主義之違誤。(三)、簡文彥雖謂上訴人以代付
房租，作為其代為銷售毒品之代價等語，但實無其事，上訴人既
聲請調查該房東為何人，並予傳證查明，原判決卻僅泛言「無必
要」；又簡某所謂其持用之0000000000號行動電話，
係由上訴人交付一節，亦非實在，原審既查出電話申用人為楊高
瑛，乃未再調查其與上訴人之關係，逕認上訴人將楊女名義申請
之電話交給簡某，供作販賣毒品聯絡之用；再供出毒品來源因而
破獲者，得有減刑寬典之適用，上訴人既已供明毒品上手為林錦
坤、李潮波，原判決亦泛言「無必要」，未加詳查，胥未說明不
詳加調查之理由，難謂無判決不備理由之違失。(四)、本案相關諸
人之中，以上訴人年紀最大，智識淺薄，警員見老實可欺，又因
病施用海洛因已成癮，乃設計加以陷害，嗣陳鴻昱、吳協宙供明
確遭警誘導，始指認上訴人販售毒品；張啟江直言伊因警員稱：
「如果不配合，不讓伊回家」，乃為不實陳述各等語，此均屬有
利於上訴人之證據，原審不予採納，原判決又未說明理由，同有
判決理由欠備之違法云云。惟查：(一)、證據之取捨、證明力之判
斷及事實之認定，係屬事實審法院自由判斷裁量之職權，此項自
由判斷職權之行使，倘不違背經驗法則或論理法則，即不能任憑
己意，指摘為違法，而資為上訴第三審之適法理由。其中所稱論
理法則，係指理則上當然之法則，一般人均不致有所懷疑之理論
上定律，具有客觀性，非許由當事人依其主觀自作主張。且證人
之陳述雖先後稍有差異或彼此齟齬，事實審法院非不可本於經驗
法則及論理法則，斟酌其他情形，作合理之比較判斷，定其取捨
，倘僅就其中之一部分認為真實，予以採取，亦非法所不許。本
件原判決主要係依憑簡文彥、張啟江分別在警詢及偵查中一致供
指各夥同上訴人販售海洛因之陳述；簡文彥並供明其先前逕向上
訴人購買毒品，嗣改為共同販賣之證言；陳鴻昱、吳協宙及王國
慶各別在警詢、偵查與簡文彥販賣毒品一案法院審理中之證述；
簡文彥所書載有販售毒品給王國慶之便條紙；查獲上訴人車上大
批毒品之現場照片；上訴人交付簡文彥、張啟江電話之通聯紀錄
；行動電話；查獲之毒品各為三十一包及六十一包；檢驗結果均
屬海洛因之鑑定通知書；販賣所得現金分別為一千三百元與一萬
六千九百元等證據資料，乃認定上訴人有原判決事實欄所載之犯
行。因而撤銷第一審之科刑判決，改判仍論處上訴人共同連續販
賣第一級毒品罪刑（依刑法第五十九條規定減輕其刑，處有期徒
刑十年）。對於上訴人僅承認持有六十一包海洛因，而矢口否認
犯販賣第一級毒品罪，所為伊不認識簡文彥，簡某所言不實，伊
遭查扣之毒品，係與張啟江合買，純供己用，非對外出售，張啟
江之警詢、偵查中供述，係卸責推諉之詞云云之辯解，如何係飾
卸之語，不足採信，並依卷內各項證據詳加指駁、說明。復敘明
吳協宙、張啟江在第一審翻供，其中吳協宙部分，因與簡文彥上
揭警、偵訊所供顯然不符，又有電話雙向通聯紀錄足參；張啟江
部分，則係其先遭警查獲，上訴人竟貿然仍以電話聯繫，為警所
接，並據此逮獲上訴人，查獲上訴人車內有六十一包海洛因，其
中一包重量高達十九．二公克，顯非僅供己施用，尚有查獲時之
現場照片可徵等各情，可見吳、張二人在第一審所言，無非迴護
上訴人之詞。所為之事實認定及得心證理由，俱有卷內各證據資
料可稽，自形式上觀察，並未違背客觀存在之經驗法則或論理法
則。上訴意旨置原判決已明白論斷之事項於不顧，就屬原審採證
認事職權之適法行使，任憑主觀意見，指摘其有認定事實不憑證
據、採證違法、違悖論理法則及證據裁判主義，與判決理由欠備
，尚難認為適法之第三審上訴理由。(二)、刑事訴訟法第三百七十
九條第十款所稱應調查之證據，係指與待證事實有重要關係，在
客觀上認為應行調查，始足為認定事實及適用法律之基礎者而言
，倘事實已臻明確，當毋庸為無益之調查，即無所謂應於審判期
日調查之證據未予調查之違法可言。原判決既斟酌上揭各種直接
、間接證據，本於推理作用，而為綜合判斷，事實業臻明確。衡
以申請電話使用之人並非實際真正使用人，世所常見，尤以從事
不法行為者為然；又簡文彥在第一審時已陳稱房租係伊親手交付
房東；上訴人並直言因其毒品上手狡猾，無法破獲各等語，原審
未行無益之調查，於法尚無不合，雖原判決理由內僅略載「無必
要」，而未詳述其理由，固有微疵，但不影響判決本旨，依刑事
訴訟法第三百八十條立法意旨，仍無許資為合法上訴第三審理由
之餘地。其餘上訴意旨，或係仍執陳詞，猶為單純事實上之爭執
，或就與犯罪構成要件無重要關係之枝節問題而作爭辯，均難認
已經具備合法上訴第三審之形式要件。依上說明，應認其上訴為
違背法律上之程式，予以駁回。
據上論結，應依刑事訴訟法第三百九十五條前段，判決如主文。
中　　華　　民　　國　九十六　年　　八　　月　 十六 　日
                      最高法院刑事第七庭
                          審判長法官  張　淳　淙
                                法官  劉　介　民
                                法官  張　春　福
                                法官  洪　昌　宏
                                法官  蔡　彩　貞
      本件正本證明與原本無異
                                      書  記  官
中　　華　　民　　國　九十六　年　　八　　月　二十一　日
                                                      Ｑ
